【裁判字號】    99,上易,1507
【裁判日期】    990916
【裁判案由】    傷害等
【裁判全文】
臺灣高等法院刑事判決                99年度上易字第1507號
上  訴  人  臺灣板橋地方法院檢察署檢察官
上  訴  人
即  被  告  乙○○
上列上訴人因被告傷害等案件，不服臺灣板橋地方法院98年度易
字第1910號、第2315號，中華民國99年1月14日第一審判決（起
訴案號：臺灣板橋地方法院檢察署98年度偵字第16227號、98年
度蒞追字第6號），提起上訴，本院判決如下：
    主  文
原判決關於毀損暨定應執行部分均撤銷。
乙○○共同損壞他人之鐵門，足以生損害於他人，累犯，處拘役
貳拾日，如易科罰金，以新台幣壹仟元折算壹日。
其他上訴駁回。
上開第二項撤銷部分與上訴駁回部分，應執行拘役捌拾日，如易
科罰金，以新臺幣壹仟元折算壹日。
    事  實
一、乙○○前因違反商業會計法，經臺灣臺中地方法院以96年度
    訴字第4142號判處有期徒刑4月確定，於民國（下同）97年9
    月23日易科罰金執行完畢。詎猶不知悔改，於98年3月22日
    16 時50分許，與友人即姓名年籍不詳綽號「阿明」之成年
    男子，途經甲○○位於臺北縣中和市○○路82巷8弄2號住處
    外，因交談聲音過大引起甲○○不悅，而與甲○○發生口角
    ，遂呼喊斯時在臺北縣中和市○○路82巷13號4樓內聊天之
    友人林建成、陳世昌、施振煌下樓，其間乙○○與綽號「阿
    明」之友人，基於共同毀損之犯意聯絡，先由綽號「阿明」
    之人以鐵棍朝甲○○住處窗戶戳刺，繼由乙○○以腳踹踢甲
    ○○住處鐵門，復由綽號「阿明」之人於侵入甲○○住處之
    前或之際持鐵棍擊打甲○○住處鐵門，使甲○○住處鐵門因
    遭鐵棍擊打而凹陷，足以生損害於甲○○。嗣林建成、陳世
    昌到達甲○○住處門口後，甲○○因不堪挑釁，開門持刀朝
    乙○○等人揮舞欲加以嚇阻（所涉預備殺人案件業經不起訴
    處分），因刀刃自刀柄鬆脫飛出，甲○○旋逃回其住處內，
    詎乙○○、林建成及「阿明」竟另共同基於侵入住宅及傷害
    之犯意自後追逐，並趁甲○○未及關門之際強行推開大門，
    侵入甲○○上開住處內，在該址陽台內乙○○、林建成以徒
    手方式，「阿明」則以鐵棍共同毆打甲○○，致甲○○受有
    臉部挫裂傷（1.50.5公分）、頭皮擦裂傷3公分、兩側前
    臂挫淤傷之傷害。
二、案經甲○○訴由臺北縣政府警察局中和第一分局報請臺灣板
    橋地方法院檢察署檢察官偵查起訴
    理  由
一、證據能力部分：
（一）證人即告訴人甲○○、證人莫雅惠、呂尚謙、陳世昌、施
      振煌、黃麗緹於原審所為證述，並非審判外陳述，並經具
      結，自有證據能力。
（二）另本案認定事實所引用之其餘非供述證據，並無證據證明
      係公務員違背法定程序所取得，且本院審酌前揭陳述作成
      時之情況，並無違法取證之瑕疵，亦認以之作為證據為適
      當，自均得為證據。
二、訊據上訴人即被告乙○○矢口否認上揭犯行，辯稱：是阿明
    打他，伊沒有動手，沒有毀損，伊有進入他們陽台，但是要
    平息爭執云云。惟查：
（一）上揭事實，業據被告乙○○於原審審理時為認罪之表示。
      復查，證人即告訴人甲○○於原審證稱：「一開始是因為
      被告他們都很晚回來，然後很吵。98年3月22日下午他們
      回來也很吵，他們又學狗叫，我家有養壹隻狗，然後我就
      開窗說他們幹嘛學狗叫，後來他們就罵，他們就叫我出來
      ，他們就踹我的大門，我就生氣，我拿了壹把比水果刀大
      的刀，就揮舞，刀就飛出去了，我就跑回家，他們就追來
      ，我要關門，他們就把門推開，我就擋不住，他們就進來
      了，那個阿明就拿伸縮警棍打我的頭，兩名被告就用手腳
      打我身體、手肘跟頭部。是三個人打我，陳世昌沒有動手
      。」等語（見原審卷第47頁）；核與證人莫雅惠於原審證
      稱：「被告他們都很晚回來，會吵到我們家人睡眠，當天
      我丈夫口氣也不好，所以希望他們降低音量。被告他們
      有喝酒，所以就吵起來。其中一人拿著壹支銀色鐵棍，打
      我家窗戶，差點打到我女兒。他們又撞擊我家鐵門，我有
      聽到。我當時人在房間，我不知道是誰撞的。後來他們撞
      我家鐵門，我先生很生氣，就拿了壹把拆信刀出去。我看
      到的是，我先生在我家前陽台門口被他們三、四個人打，
      陽台是在我家鐵門內。在場的有在庭被告乙○○。」、「
      （你看到他們如何打妳先生？）答：有一個人是拿銀色鐵
      棍，其他是用手腳，打我先生的頭跟手腳。」等語（見原
      審卷第44頁正反面）；證人呂尚謙於原審證稱：「那天因
      為在庭被告有學狗叫聲，然後因為那時常有人在我家附近
      吵鬧，所以我父親就是要去請這位先生不要吵。後來就一
      言不合，就吵架，對方就拿東西來戳我家窗戶，我爸就很
      生氣，我爸就也有拿東西出去，是要嚇阻對方動手。我是
      看到我父親出去，之後沒有多久，對方就進來卡住我家的
      門，不讓我父親關門，對方就把門踹開，進入我家，就開
      始打我爸。」「（他們拿什麼東西打你父親？）答：一開
      始有拿壹支鐵棒，之後鐵棍掉了，就用手腳打，之後又把
      鐵棍撿起來打我父親。當時我父親兩手護著頭，手跟頭都
      有被打。」等語（見原審卷第45頁反面）情節大致相符。
      而告訴人受有上揭傷害，並有祥明醫院診斷證明書（見偵
      查卷第20頁）附卷可稽。
（二）再查，原審勘驗現場光碟（同98年度易字第2315號卷附之
      光碟），勘驗結果如下：「檔案一98年3月22日下午4時54
      分開始，可見告訴人一家人進入住處，4時56分54秒可見
      被告乙○○及證人黃麗緹出現在畫面，4時57分於告訴人
      家外對告訴人家內說話並將手舉起指向告訴人家中，黃麗
      緹將乙○○推離告訴人家，乙○○持續對告訴人家中說話
      ，黃麗緹亦持續阻止乙○○走向告訴人家，並有兩人自被
      告乙○○後方走近，阿明亦對告訴人家中說話，兩名男子
      不斷對告訴人家中說話，4時57分32秒時，阿明拿出鐵棍
      ，並敲打告訴人家之鐵窗，後被另名女子拉離告訴人家旁
      ，4時57分51秒，乙○○用腳踹告訴人家之大門，阿明走
      至告訴人家之鐵窗旁對內說話。4時58分告訴人持刀走出
      家中，並以刀砍向乙○○，刀飛出後，告訴人跑回家中，
      被告等人自後追至告訴人家門，並推門，後進入告訴人家
      中。檔案二被告等人已經進入告訴人家中，之後，被告等
      人離開告訴人家中。」（見原審卷第74頁），亦與告訴人
      指訴情節大致相符。
（三）證人陳世昌於原審雖證稱：被告乙○○是在外面，沒有進
      入甲○○他家，只有阿明打甲○○云云；證人施振煌證稱
      被告乙○○一直在外面云云；證人黃麗緹證稱乙○○跟伊
      都在外面云云；惟查，依監視錄影光碟，被告乙○○當天
      有進入告訴人住處，被告於本院亦自承有進入告訴人住處
      陽台等語（見本院卷第69頁），是證人三人所證被告乙○
      ○是在外面云云，即不可採；又本件起因係被告乙○○與
      告訴人爭吵；又依卷附照片顯示，告訴人住處之陽台係連
      接告訴人住處客廳（見原審卷第56頁），空間並非狹小，
      足以容納多人在場，且毆打時會有靠近身體之情節；復依
      被告所受之傷勢，告訴人指稱被多人毆打，應屬可採。
（四）被告上訴意旨辯稱：（1）鈞院99年8月19日庭訊時告訴人
      甲○○當庭陳稱係綽號阿明之人持鐵棍敲擊鐵門致鐵門凹
      陷，而依刑法第354條規定，被告並未持器具毀壞上開鐵
      門，且上開鐵門僅係凹陷並未損壞或致令不堪用，告訴人
      有何損害存在，與刑法毀損罪之構成要件不合。（2）被
      告乙○○並未如判決書所言以徒手毆打告訴人甲○○成傷
      ，告訴人於第一次警詢時即陳稱乙○○未打他，且告訴人
      之傷勢並非被告造成。（3）當天被告之所以會進入告訴
      人陽台，係因要調解告訴人與綽號阿明之紛爭始行進入，
      並非無故侵入他人住宅，且當場告訴人全家並未要求被告
      等人離去云云。惟按：按共同正犯，在合同之意思內各自
      分擔犯罪行為之一部，相互利用他人之行為，以達其犯罪
      之目的者，即應對全部所發生之結果，共同負責，自無分
      別何部分之傷，孰為下手人之必要；即共同正犯間，非僅
      就其自己實施之行為負其責任，並在犯意聯絡之範圍內，
      對於他共同正犯所實施之行為，亦應共同負責（最高法院
      27年上字第755號、28年上字第3110號判例可資參照）。
      （1）查證人甲○○於本院證稱：伊住處大門在春聯下面
      有個凹洞，是其中一個綽號「阿明」的用鐵棍敲的，打完
      後，乙○○叫阿明把鐵棍帶走等語（見本院卷第67頁）；
      而甲○○住處鐵門因遭鐵棍擊打而凹陷，亦有照片三紙附
      於本院卷（見本院卷第71頁）可稽。上開告訴人大門有凹
      陷之情形，就該凹陷部分，自屬損傷破壞而喪失正常效用
      ；再依卷附勘驗光碟可知，被告因與甲○○發生口角爭吵
      時，先由綽號「阿明」之人以鐵棍朝甲○○住處窗戶戳刺
      ，繼由乙○○以腳踹踢甲○○住處鐵門，綽號「阿明」之
      人復於侵入甲○○住處之前或之際持鐵棍擊打甲○○住處
      鐵門，綽號「阿明」於爭吵時隨手拿出鐵棍以為工具，然
      被告乙○○知悉上情且未阻止，仍夥同持用鐵棍之綽號「
      阿明」之人以腳踹告訴人鐵門，隨後一同進入告訴人住處
      ，有上揭監視錄影畫面勘驗筆錄1份附於原審卷可憑，應
      認被告乙○○與綽號「阿明」之人就毀損告訴人住處大門
      犯行，亦有犯意聯絡及行為分擔。（2）次查，告訴人於
      警詢時及偵查中均明確指陳遭三人毆打（見告訴人警詢及
      偵訊筆錄，偵查卷第13頁、第33頁），並無被告所稱告訴
      人指述前後不一之情事。（3）被告與綽號「阿明」之人
      及原審同案被告林建成係侵入告訴人住宅毆打告訴人，難
      認有經告訴人同意進入他人住宅。是被告所辯均無可採。
（五）本案事證明確，被告犯行可堪認定。
三、核被告乙○○所為係犯刑法第277條第1之傷害罪、同法第
    306條第1項之侵入住宅罪、同法第354條之毀損罪。被告乙
    ○○就毀損罪部分與綽號「阿明」之人，就傷害及侵入住宅
    部分犯行與林建成、綽號「阿明」之男子，分別有犯意聯絡
    及行為分擔，均為共同正犯。被告乙○○所犯上開3罪，犯
    意各別，行為互殊，應予分論併罰。
四、上訴駁回部分：原審適用上開規定，就被告所犯傷害及侵入
    住宅部分，審酌被告前有如事實欄所示之罪刑宣告及執行紀
    錄，有本院被告前案紀錄表在卷可稽，其於有期徒刑執行完
    畢後5年內，故意再犯有期徒刑以上之本罪，均應依累犯之
    規定加重其刑。及被告乙○○之素行、犯罪之動機、目的、
    手段、對被害人身體所生損害程度及犯後態度，兼酌以被告
    雖有意與告訴人和解，惟告訴人不願接受等一切情狀，分別
    量處拘役50日、20日，及均諭知易科罰金折算標準。此部分
    認事用法，核無違誤，量刑亦屬妥適，檢察官循告訴人聲請
    上訴指摘原審量刑過輕，為無理由，應予駁回。
五、撤銷改判部分：
    原審就被告毀損部分，對被告論罪科刑，固非無見。惟查，
    被告係與綽號「阿明」之人基於共同犯意聯絡，由綽號「阿
    明」之人持鐵棍擊打告訴人住處鐵門而致該鐵門凹陷，已如
    前述，被告與綽號阿明之人就毀損部分成立共同正犯，原審
    認被告單獨以腳踹告訴人大門，認被告為單獨犯，認事用法
    應有違誤，被告上訴雖否認毀損犯行，並無理由，惟原判決
    就此部分既有上開違誤，應由本院就上開毀損犯行部分撤銷
    改判，原審定應執行部分已失所附麗，併予撤銷。爰審酌被
    告於有期徒刑執行完畢後5年內，故意再犯有期徒刑以上之
    本罪，應依累犯之規定加重其刑，及其素行、犯罪之動機、
    目的、手段、告訴人大門毀損情形及犯後態度，兼酌以被告
    雖有意與告訴人和解，惟告訴人不願接受等一切情狀，量處
    拘役20日，並定其應執行之刑，及均諭知易科罰金折算標準
    ，以資懲儆。鐵棍1支無證據證明為被告及共犯所有，爰不
    為沒收之諭知。
據上論斷，應依刑事訴訟法第368條、第369條第1項前段、第364
條、第299條第1項前段，刑法第28條、第354條、第47條第1項、
第41條第1項前段、第51條第5款，刑法施行法第1條之1第1項、
第2項前段，判決如主文。
本案經檢察官林炳雄到庭執行職務。
中    華    民    國    99    年    9     月    16    日
                  刑事第六庭審判長法  官 郭豫珍
                                  法  官 何信慶
                                  法  官 吳淑惠
以上正本證明與原本無異。
不得上訴。
                                  書記官 陳雅加
中    華    民    國    99    年    9     月    23    日
附錄本案論罪科刑法條全文：
中華民國刑法第277條
傷害人之身體或健康者，處 3 年以下有期徒刑、拘役或 1 千元
以下罰金。
中華民國刑法第306條
無故侵入他人住宅、建築物或附連圍繞之土地或船艦者，處 1 年
以下有期徒刑、拘役或 3 百元以下罰金。
中華民國刑法第354條
毀棄、損壞前二條以外之他人之物或致令不堪用，足以生損害於
公眾或他人者，處2年以下有期徒刑、拘役或5百元以下罰金。

司法院資訊處製作；財團法人民間司法改革基金會備份。
